【裁判字號】    98,聲再,2
【裁判日期】    980630
【裁判案由】    聲請再審
【裁判全文】
臺灣板橋地方法院刑事裁定               98年度聲再字第2號
聲  請  人
即  被  告  甲○○
上列聲請人即被告因違反毒品危害防制條例案件，對於本院中華
民國97年4 月23日第一審確定判決（96年度重訴字第62號判決）
，聲請再審，本院裁定如下：
    主  文
再審之聲請駁回。
    理  由
一、聲請意旨略以：本件聲請人甲○○雖自承於民國96年7 月5
    日以將第一級毒品海洛因6 包（合計重量不詳）藏置於該內
    褲下檔處襪子內之方式，將毒品夾帶入境。惟（一）由卷附
    扣案海洛因外包裝之比例以觀，並佐以聲請人自承海洛因重
    量超過300 公克等語，衡情，該等重量之海洛因均顯非該縫
    製於內褲底部之襪子乙只足可容納，此復據臺灣高等法院審
    認在案，原判決未及審酌此部分之事實及證據資料，而僅以
    聲請人之上述自白，即行認定聲請人有上開運輸第一級毒品
    海洛因之犯行，即有再審之原因。（二）聲請人固自承曾於
    96年7 月5 日6 時21分許、同年月14日晚間7 、8 時許，分
    別交付海洛因予「張新亮」、「郭效仁」等人，惟據證人張
    新亮於檢察官訊問時證述不認識聲請人，是聲請人究竟有無
    交付海洛因予「張新亮」，已非無疑，原審未曾依職權傳喚
    「張新亮」到庭，復未曾審酌「張新亮」之前述證詞，即逕
    為認定聲請人上開販賣第一級毒品海洛因予「張新亮」之犯
    行，亦有再審之原因。（三）證人郭效仁固曾證稱：係綽號
    「小仔」之人叫聲請人拿海洛因給伊，然聲請人與證人郭效
    仁並不熟識，亦未曾以電話與之聯繫，證人郭效仁所購買毒
    品均係直接與綽號「小仔」之李禎祥洽談，而此部分事實因
    涉及聲請人是否曾與李禎祥共同販賣第一級毒品海洛因之認
    定，對於聲請人之刑度量處，有舉足輕重之影響，然原審未
    依職權傳喚證人郭效仁到庭，或調閱證人郭效仁之通聯紀錄
    ，亦有再審之原因。（四）聲請人僅係李禎祥用以接送毒品
    之工具，對於李禎祥所交付之物確否係海洛因，並無分辨之
    能力，聲請人亦曾因將葡萄糖與價值昂貴之海洛因混合，而
    遭李禎祥斥責，本件尚有扣案之不明粉末8 包，聲請人在無
    法分辨李禎祥所交付者，究係海洛因或葡萄糖之情形下，所
    交付予「張新亮」或郭效仁之物，亦可能僅為該扣案之不明
    粉末，復有再審之原因，原判決對於前揭重要證據未審酌，
    聲請人為此依法聲請再審，請准許再審之聲請等語。
二、按因發現確實之新證據，足認受有罪判決之人應受無罪之判
    決者得聲請再審，固為刑事訴訟法第420 條第1 項第6 款所
    明定。惟（一）前所謂「發見新證據」者，係指該證據當時
    已經存在，為法院及當事人所不及知，不及調查斟酌，至其
    後始行發見，且就證據本身形式上觀察，固不以絕對不須經
    過調查程序為條件，但必須顯然可認為足以動搖原有罪確定
    判決，而為受判決人無罪、免訴、免刑或輕於原判決所認罪
    名之判決者為限。此受理聲請再審之最後事實審法院，應就
    聲請再審理由之所謂「新證據」，是否具備事實審判決前已
    經存在，為法院、當事人所不知，事後方行發見之「嶄新性
    」，及顯然可認足以動搖原有罪確定判決，應為無罪、免訴
    、免刑或輕於原判決罪名之「顯然性」二要件，加以審查，
    為判斷應否准予開始再審之準據（最高法院85年度台抗字第
    308 號判決意旨參照）。（二）次查，此所謂「確實之新證
    據」者，係指其證據之本身在客觀上可認為真實，毋須經過
    調查，即足以動搖原判決，使受刑人得受有利之裁判者而言
    ，若在客觀上就其之真實性為如何，尚欠明瞭，非經相當之
    調查，不能辨其真偽，即與確實新證據之「確實」含義不符
    ，自難據為聲請再審之理由（最高法院70年度台抗字第161
    號判決意旨參照）。（三）又若判決前已經當事人提出或聲
    請調查之證據，經原法院捨棄不採者，即非該條款所謂發現
    之新證據，不得據為聲請再審之原因（最高法院77年度台上
    字第55號、78年度台抗字第145 號判決意旨參照）。綜上所
    述，刑事訴訟法第420 條第1 項第6 款所謂「發見新證據」
    者，係指該證據當於事實審法院判決前已經存在，為法院及
    當事人所不知及調查斟酌，而於判決事後始經發見者而言，
    該證據之成立並非在判決確定之後始成立，且該證據必須毋
    須經調查程序，並顯然可認為確實足以動搖原確定判決，而
    為受判決人有利之判決者為限。
三、經查：
(一)本件聲請人即被告甲○○於96年7 月4 日攜帶特製之內褲1
    件，搭乘班機前往澳門，再轉往大陸地區李禎祥住處，而於
    96年7 月5 日聲請人甲○○欲返回臺灣地區前，由李禎祥將
    第一級毒品海洛因6 包（合計重量不詳）藏置於上開內褲下
    檔處襪子內，再由聲請人甲○○自行穿上該件內褲，隨即搭
    乘交通工具前往澳門，再搭乘澳門航空NX610 號班機返臺，
    而於96年7 月5 日自臺灣桃園國際機場入境，以此方式運輸
    及私運第一級毒品海洛因來臺。聲請人甲○○返臺後，旋即
    依照李禎祥先前之指示，先於96年7 月5 日下午3 時42分許
    ，前往臺北縣三重市○○路○ 段附近某處，將攜回之第一級
    毒品海洛因1 包（重量不詳）交付予某真實姓名、年籍不詳
    之成年男子，並向該名男子收取現金新臺幣（以下同）6 萬
    元，繼之接續於同日傍晚6 時21分許，前往臺北縣土城市○
    ○路○ 段249 號附近某處，將攜回之第一級毒品海洛因1 包
    （重量不詳）交付予某自稱為「張新亮」之成年男子，並向
    「張新亮」收取現金12萬元，再接續於96年7 月14日晚間7
    、8 時許，前往臺中市○○路「貴族世家牛排館」附近某處
    ，將攜回之第一級毒品海洛因1 包（重量不詳）交付予郭效
    仁（甲○○當場並未向郭效仁收取現金），以此方式完成販
    賣第一級毒品海洛因之行為，係違反毒品危害防制條例第4
    條第1 項之販賣第一級毒品罪，經本院以96年度重訴字第62
    號判決判處有期徒刑18年，被告不服提起上訴，嗣經聲請人
    甲○○於臺灣高等法院以97年度上訴字第2912號案件審理時
    ，在該案97年12月23日審理時當庭撤回上訴等情，業經本院
    調閱前開卷宗核閱無訛，並有上揭判決書及臺灣高等法院97
    年度上訴字第2912號案件於97年12月23日之審判程序筆錄各
    乙份在卷可按。
(二)被告以該確定判決就足生影響於判決之重要證據漏未審酌而
    聲請再審。惟查：
  1.按證據之證明力如何，依（舊）刑事訴訟法第269 條規定，
    事實審法院有自由判斷之權，苟其判斷之論據，按諸通常經
    驗，並非事理之所無，即不能指為違背經驗法則。因之，證
    據力之強弱，事實審法院有自由判斷之權，故判斷證據力如
    不違背一般經驗之法則，即不得指為違法（參照最高法院28
    年上字第2595號判例意旨）。
  2.本件原審確定判決以聲請人於96年8 月17日下午3 時30分入
    境臺灣桃園國際機場時，遭警拘提後，於翌（18）日在臺北
    市政府警察局刑事警察大隊警詢時自承：「扣案之夾帶走私
    毒品用內褲1 件我有使用3 次，都是用來夾帶走私毒品海洛
    因使用，因為綽號『小仔』（即李禎祥）在內褲裡層有縫了
    1 個襪子，再將海洛因放入襪子內叫我穿上作為夾帶走私毒
    品使用」、「（問：你稱綽號『小仔』李禎祥要你幫忙夾帶
    走私毒品入境，你共夾帶走私毒品幾次？）夾帶第一級毒品
    有3 次。疑似K 他命白色粉末2 次。海洛因是放在內褲裡面
    再夾帶入境，每次夾帶的數量約有像警方所查扣之疑似K 他
    命白色粉末的大小數量1 包」、「第5 次96年7 月5 日夾帶
    海洛因。都是在入境時夾帶的」、「我夾帶入境之毒品都是
    在我入境後打電話到大陸給李禎祥，再由李禎祥指示我把毒
    品送往指定之地點交予購買毒品之人，前後有收過現金2 次
    ，1 次6 萬1 次10萬」等語（詳96年度偵字第19124 號偵查
    卷第9 頁、第12頁）；另於檢察官偵訊時供稱：「（問：扣
    案毒品何人的？）都是李禎祥的。海洛因1 包是我1 、2 個
    月前，去大安高工向一名女子拿的。其餘小包是我夾帶回來
    分送剩下的，其中包含4 月7 日、5 月24日、7 月5 日，3
    次夾帶剩下的」、「（問：總共夾帶多少毒品？）前2 次是
    K 他命，用袋子裝好，放在行李，後來3 次帶海洛因，用內
    褲底層縫襪子，海洛因放在襪子內，穿在我身上，夾帶入境
    桃園機場，日期如警詢所述。海洛因重量我不記得，約扣案
    K 他命分裝袋1 包重量」、「（問：96年7 月5 日夾帶毒品
    入境後，如何處理？）李禎祥要我下機後跟他聯絡，他會指
    示我，當天下午2 點入境，我用手機跟他聯絡，他打我0000
    000000電話，指示我將夾帶毒品分送三重三和路靠近蘆洲的
    麥當勞處拿給他人，對方有拿6 萬給我，我不知道是否為李
    禎祥所賣毒品價錢。之後我再去土城將毒品送給張新亮，我
    沒有向張收錢。剩下就是扣案毒品1 小包。我之前夾帶毒品
    送給張新亮時，張新亮有給我10萬，但是不是7 月5 日，日
    期我不記得。10萬是李禎祥告訴我，給我夾帶毒品酬勞」、
    「（問：提示扣案照片，該內褲是否為夾帶毒品工具？）是
    」、「（問：提示出入境資料，跟你入境時間相同？）是」
    、「（問：提示96年7 月4 日14時37分至15時42分之監聽譯
    文，是何意思？）是我在桃園機場跟李禎祥聯絡準備出境夾
    帶毒品聯絡事宜」、「（問：提示96年7 月5 日14時13分.
    15時36分.15 時42分.16 時2 分.16 時12分.16 時23分.16
    時28分.16 時44分.15 時41分時監聽譯文，是何意思？）是
    7 月5 日我夾帶入境後，我到三重交貨之聯絡內容」、「（
    問：提示96年7 月5 日18時7 分通聯紀錄，96年7 月5 日18
    時21分時張新亮行動電話監聽譯文，是何意思？）我去土城
    交貨給他，金額我不記得，約10多萬。10萬酬勞是7 月5 日
    該次張新亮給我的，李禎祥說其中10萬作為我的夾帶毒品酬
    勞，其餘的錢應該是李禎祥賣毒品給張新亮的貨款，我錢有
    交給李禎祥，我這次過去就是交貨款新臺幣3 萬，人民幣20
    00元，這些錢都是我替李禎祥夾帶毒品並在臺灣販賣所得款
    項，返還給李禎祥。前面所說酬勞部分不正確，應該是7 月
    5 日給我的」、「（問：有無送毒品給郭效仁？）有。我在
    關西休息站送過海洛因、K 他命、安非他命給他」、「（問
    ：知否李禎祥要你夾帶物品是毒品？）知道」等語（詳96年
    度偵字第19124 號偵查卷第56-59 頁），另參以證人郭效仁
    於偵訊中供稱：我向甲○○拿過海洛因。7 月14日我在臺中
    向甲○○拿過1 兩，我沒有給錢，因為有位大陸小仔叫甲○
    ○拿毒品海洛因給我，我拿過2.3 次。還有1 次在新竹關西
    休息站交貨海洛因，都給1-2 兩，都是小仔叫甲○○拿毒品
    給我，事後我匯款給小仔，我沒有見過小仔，張新亮遭查獲
    後，小仔打電話給我」等語（詳前開偵查卷第157 頁），核
    與聲請人甲○○於偵查中供述情節相符。另證人張新亮於偵
    查中證述：「不認識甲○○」、「（問：有無跟小仔電話聯
    繫過？）有。他打給我，他說的我聽不太懂」、「（問：為
    何匯錢給他？）他叫我聽電話，我不是很懂內容」等語（詳
    前開偵查卷第153 頁）。觀諸證人張新亮之前開證述，並未
    否認與聲請人甲○○及綽號「小仔」之李禎祥以電話聯繫過
    ，亦不否認其所使用之電話與聲請人甲○○及李禎祥所使用
    之電話之監聽譯文內容之真實性，可知，證人張新亮於偵查
    中否認認識聲請人甲○○，顯係推諉之詞，自不足採信。再
    者，聲請人甲○○於本院96年度重訴字第62號案件訊問時供
    述：「扣案這三包小包的毒品，是我96年7 月5 日帶進來的
    ，這部分我願意承認」、「（問：你先後三次交毒品給張新
    亮等人，所交付的毒品，是否都是最後一次帶進來的東西？
    ）是的，都是96年7 月5 日一起帶進來的。先後交付三次都
    是小小包的，確實重量不記得，重量約較扣案三包小包的多
    一點點而已。我給郭效仁那一次，我不記得有拿到錢，我只
    記得有一筆6 萬元，一筆12萬元」、「（問：前二次帶回來
    的毒品，都如何處理？）後來都交給李禎祥所指定，我也不
    認識的人」、「扣案的內褲1 只是帶毒品進來的，是我的，
    三次都是同一件」等語（詳本院96年度重訴字第62號卷第79
    頁），此外，復有監聽譯文、旅客入出境資料等附於臺灣板
    橋地方法院檢察署96年度偵字第19124 號偵查卷可按，並有
    內褲1 件扣案可資佐證，並經本院核閱無誤，因認聲請人甲
    ○○在大陸地區與李禎祥會面，由李禎祥預先備妥特製內褲
    1 件（下檔處縫製有襪子1 只），並將不詳重量之第一級毒
    品海洛因藏置於該內褲下檔處襪子內，由聲請人甲○○自行
    穿上該件內褲，於96年7 月5 日下午搭乘班機返台後，再由
    聲請人甲○○將重量不詳之海洛因1 包交付予自稱「張新亮
    」之成年男子，並向「張新亮」收取12萬元，再於96年7 月
    14日晚間，將海洛因1 包交付予郭效仁等運輸、販賣第一級
    毒品等犯行之事證明確。是聲請人甲○○所指原審未審酌之
    上開再審理由，均已經原審於確定判決中詳為審酌，並無未
    經審酌之情形，亦無違背一般經驗法則及論理法則之情事，
    聲請人甲○○所稱上開再審理由，無非係再行就證據之取捨
    為爭執，揆諸前揭說明，本件並不符合聲請再審之事由。
四、綜上所述，原審確定判決關於認定該案被告即聲請人甲○○
    所犯運輸、販賣第一級毒品罪之理由敘述詳實，而其證據之
    斟酌取捨，亦未有違背一般經驗法則及論理法則之情事。聲
    請人甲○○仍執陳詞指摘原確定判決對於重要證據未審酌，
    核與前述聲請再審之法定要件不合，其再審之聲請自非有據
    ，本件再審聲請為無理由，應予駁回。
據上論斷，應依刑事訴訟法第434條，裁定如主文。
中    華    民    國    98    年    6     月    30    日
                  刑事第十三庭  審判長法  官  李幼妃
                                      法  官  張紹省
                                      法  官  鄭燕璘
以上正本證明與原本無異
如不服本裁定應於送達後5日內向本院提出抗告狀
                                      書記官  陳筱惠
中    華    民    國    98    年    6     月    30    日


司法院資訊處製作；財團法人民間司法改革基金會備份。
